【裁判字號】    98,抗,81
【裁判日期】    980828
【裁判案由】    拍賣抵押物
【裁判全文】
臺灣板橋地方法院民事裁定                98年度抗字第81號
抗  告  人  甲○○
相  對  人  乙○○
上列抗告人因與相對人間請求拍賣抵押物事件，對於中華民國98
年2月23日本院板橋簡易庭所為98年度司拍字第2 號裁定提起抗
告，本院裁定如下：
    主  文
抗告駁回。
抗告程序費用新臺幣壹仟元由抗告人負擔。
    理  由
一、按抵押權人，於債權已屆清償期而未清償者，得聲請法院拍
    賣抵押物，就其賣得價金而受清償，民法第873 條第1 項定
    有定有明文。是抵押權人依此項規定聲請拍賣抵押物係屬非
    訟事件，法院所為准駁之裁定，無確定實體法上法律關係存
    否之性質，於債權及抵押權之存否無既判力，故袛須其抵押
    權已經依法登記，且債權已屆清償期而未受清償，法院即應
    為准許拍賣抵押物之裁定，至對於此項法律關係有爭執之人
    ，應另提起訴訟，以資解決，不得僅依抗告程式聲明其爭執
    ，並據為廢棄拍賣裁定之理由（最高法院51年10月8 日民刑
    庭總會會議決議(三)參照）。
二、本件相對人主張對抗告人有原裁定所載之債權，並以原裁定
    主文所示之不動產設定本金最高限額新臺幣（下同）1,400
    萬元之抵押權，且經依法登記在案，茲抗告人對本件相對人
    負債1,000 萬元，已屆清償期而未為清償，等情，有相對人
    提出之他項權利證明書、土地及建物登記謄本、抵押權設定
    契約書及本票等影本為證，原裁定予以准許，核無不合。
三、抗告意旨略以：抗告人設定抵押權予本件相對人，權利價值
    本金最高限額1,400萬元，實際借款為1,000萬元，且抗告人
    與其女兒乃共同簽發5張面額各200萬元之本票，以為擔保，
    而答鯨玫迄今已清償相對人3,680,600 元，本件相對人卻以
    抗告人負債1,000 萬元已屆清償期均未為清償，而聲請拍賣
    抵押物，應無理由。又抗告人及答鯨玫與相對人間僅有上開
    一筆1,000 萬元之債權債務關係，期間答鯨玫亦曾另開立支
    票為擔保或付款，詎相對人除聲請拍賣抵押物外，猶分別持
    上開本票或支票向法院聲請本票裁定或支付命令，顯有重覆
    行使債權，爰求為廢棄原裁定云云。惟查聲請拍賣抵押物係
    屬非訟事件，法院僅得為形式上之審查，且法院所為准駁之
    裁定，無確定實體法上法律關係存否之性質，於債權及抵押
    權之存否並無既判力，已如前述，抗告人就上開爭執事項，
    應另行起訴，以求解決，茲乃提起抗告，請求廢棄原裁定，
    不能謂有理由，應予駁回。
四、據上論結，本件抗告為無理由，依非訟事件法第21條第2 項
    、第24條第1 項、第46條，民事訴訟法第495 條之1 第1 項
    、第449 條第1 項、第78條，裁定如主文。
中    華    民    國    98    年    8     月    28    日
                  民事第二庭  審判長法  官  蕭胤瑮
                                    法  官  吳振富
                                    法  官  張筱琪
以上正本與原本無異。
如不服本裁定，僅得於收受本裁定正本送達後10日內，以適用法
規顯有錯誤為理由，向本院提出再抗告狀（須附繕本1 份及繳納
再抗告裁判費新臺幣1,000 元），經本院許可後始可再抗告。
中    華    民    國    98    年    8     月    28    日
                                    書記官  連思斐


司法院資訊處製作；財團法人民間司法改革基金會備份。
